【裁判字號】    92,上訴,1304
【裁判日期】    921230
【裁判案由】    違反藥事法等
【裁判全文】
臺灣高等法院臺南分院刑事判決             九十二年度上訴字第一三四號   Ｃ
      上  訴  人  臺灣嘉義地方法院檢察署檢察官
      上  訴  人
      即  被  告  甲  ○  ○
      選任辯護人  蘇  新  竹  律師
      上  訴  人
      即  被  告  丙  ○  ○
      右一被告
      選任辯護人  蔡  進  欽  律師
      上  訴  人
      即  被  告  戊  ○  ○
      右一被告
      選任辯護人  翁  秋  銘
      被      告  丁  ○  ○
      被      告  乙  ○  ○
      右二被告共同
      選任辯護人  陳  豐  裕
右列上訴人等因被告等違反藥事法等案件，不服臺灣臺南地方法院九十二年度訴字第
一七七號，中華民國九十二年九月三十日第一審判決（起訴案號：九十年度偵字第九
六八八號、九十年度偵字第一０一一八號、九十年度偵字第一０四二三號），本院判
決如左：
      主      文
原判決關於甲○○、丙○○、戊○○部分均撤銷。
甲○○共同連續製造偽藥，處有期徒刑壹年捌月，併科罰金新台幣拾萬元，罰金如易
服勞役，以新台幣玖佰元折算壹日。扣案如附表所示之物，均沒收。
丙○○共同連續製造偽藥，處有期徒刑壹年，併科罰金新台幣伍萬元，罰金如易服勞
役，以新台幣玖佰元折算壹日。扣案如附表所示之物，均沒收。
戊○○共同連續製造偽藥，處有期徒刑拾月，併科罰金新台幣伍萬元，罰金如易服勞
役，以新台幣玖佰元折算壹日，緩刑參年；扣案如附表所示之物，均沒收。
其他上訴駁回。
      事      實
一、甲○○係台北市○○○路○段一八０號九樓之一「米旺企業股份有限公司」（以
    下簡稱米旺公司）總經理，明知美商輝瑞產品公司（ＰＦＩＺＥＲ  ＰＲＯＤＵ
    ＣＴＳ  ＩＮＣ．，以下簡稱輝瑞產品公司）及美商美國輝瑞大藥廠故份有限公
    司（以下簡稱輝瑞大藥廠）產銷專治男性性功能障礙之藥品「ＶＩＡＧＲＡ」（
    中文名稱為「威而剛」），以及美商美國默克大藥廠股份有限公司（ＭＥＲＣＫ
    ＆ＣＯ，ＩＮＣ．，以下簡稱默克大藥廠）出品之專治男性雄性禿之藥品「ＰＲ
    ＯＰＥＣＩＡ」（中文名稱為「柔沛」）均各向經濟部中央標準局（現以改制為
    經濟部智慧財產局）申請註冊，由輝瑞產品公司及輝瑞大藥廠取得「ＶＩＡＧＲ
    Ａ」、「ＰＦＩＺＥＲ」之商標專用權，以及由默克大藥廠取得「ＰＲＯＰＥＣ
    ＩＡ」之商標專用權，而上開二種藥品業經行政院衛生署核准輸入，合先敘明。
二、於民國（下同）八十九年九月間，自稱「賴忠雄」之姓名年籍不詳之成年男子委
    託「甲○○」自香港「友新國際醫藥有限公司」進口「威而剛」藥品之主要原料
    ＳＩＬＤＥＮＡＦＩＬＣＩＴＲＡＴＥ共十五公斤，及於九十年二月間再進口「
    柔沛」之主要原料ＦＩＮＡＳＴＥＲＩＤＥ五百公克，再由「賴忠雄」先後於八
    十九年十二月間及九十年二月間，將甲○○進口之「威而剛」及「柔沛」之原料
    ，分別委由不知名藥廠，連續製造仿冒「威而剛」、「柔沛」之偽藥，並在仿冒
    之「威而剛」、「柔沛」之偽藥上，分別使用「ＶＩＡＧＲＡ」、「ＰＦＩＺＥ
    Ｒ」及「ＰＲＯＰＥＣＩＡ」及之商標，連續侵害輝瑞產品公司、輝瑞大藥廠及
    默克大藥廠分別享有商標專用權。惟因品質不佳，外觀顏色及硬度和與真品差異
    甚大，「賴忠雄」乃將仿冒之藥品交給「甲○○」代尋其他藥廠重新製造。於九
    十年三月間，甲○○向「三銘事業有限公司」（下稱三銘公司，營業地點為台北
    縣三重市○○路○段六０九巷二十號二樓之八）之負責人戊○○詢問有無仿製藥
    品能力之廠商。戊○○明知甲○○所持有上開二種藥品係偽藥，竟仍與甲○○基
    於共同犯意之聯絡，「介紹」有仿冒能力之丙○○（台北縣新莊市○○路三八七
    巷十一號「亞鼎食品企業有限公司」（以下簡稱亞鼎公司）之實際負責人）給甲○○認識，丙○○亦明知甲○○所持有上開二種藥品係偽藥，三人遂基於共同概
    括犯意之聯絡，由丙○○以製造「威而剛」偽藥一錠新台幣（以下同）五角、「
    柔沛」之偽藥一錠四角五分之代價，加以重新偽製。隨後丙○○自九十年三月間
    起至同年五月間止，在亞鼎公司內，利用該公司之設備及由甲○○提供之模具，
    將甲○○所交付之仿冒「威而剛」、「柔沛」之偽藥瑕疵品，重新「上色」，而
    製造仿冒「威而剛」之偽藥約四萬錠粒及仿冒「柔沛」之偽藥約五十萬錠粒（加
    工費共計二十六萬元），而連續侵害輝瑞產品公司、輝瑞大藥廠及默克大藥廠之
    商標專用權。丙○○所生產之仿冒「威而剛」及「柔沛」偽藥，均由甲○○前來
    取貨，其中一批數量約二十一萬二千五百粒的「柔沛」，則由丙○○直接送到戊○○經營之三銘公司。甲○○再將仿冒之「威而剛」偽藥交給「賴忠雄」。仿冒
    「柔沛」偽藥，甲○○則以每片六元價格交由戊○○包裝（由戊○○提供鋁箔包
    裝材料及印刷），並依甲○○提供之「ＰＲＯＰＥＣＩＡ」（「柔沛」）註冊商
    標圖樣，委由新莊某印刷廠在包裝仿冒「柔沛」偽藥藥錠之鋁箔紙上，連續打印
    使用「ＰＲＯＰＥＣＩＡ」商標，以標示藥品名稱。戊○○再於九十年五月間起
    ，以每片二元三角之價格，將前開「柔沛」偽藥及印有「ＰＲＯＰＥＣＩＡ」商
    標之鋁箔紙，一併交予不知情之台南縣佳里鎮鎮○街一二二巷十三號佳樂欣事業
    有限公司（以下簡稱佳樂欣公司）負責人丁○○、乙○○夫婦、以每片七粒之方
    式，大片包裝「柔沛」偽藥。丁○○、乙○○在佳樂欣公司內，打片包裝印有該
    商標之「柔沛」偽藥後，嗣於九十年六月十二日十時許，經法務部調查局台南縣
    調查站，持搜索票至上址佳樂欣公司內，搜索查扣仿冒「柔沛」偽藥藥錠七箱（
    扣押物品清單編號五）及藥錠包裝紙三捲（扣押物品清單編號九）；另於同年月
    二十六日上午十一時許，在上址亞鼎公司搜獲仿冒「柔沛」偽藥瑕疵品二十八錠
    （扣押物品清單編號一）、仿冒「威而剛」偽藥瑕疵品一袋（扣押物品清單編號
    二）、仿冒「威而剛」偽藥成品二十五罐（均五七０錠裝、扣押物品清單編號三
    ）及八袋（共三八０八粒、扣押物品清單編號四）、第四號藥品制造機。
三、案經法務部調查局台南縣調查站移送及輝瑞產品公司及默克大藥廠訴由台灣台南
    地方法院檢察署察官偵查起訴。
      理      由
甲：有罪部分：
一、訊據上訴人即被告甲○○對其受「賴忠雄」委託進口「威而鋼」「柔沛」原料供
    「賴忠雄」製造仿冒商標之偽藥。後因偽藥品質不佳，受「賴忠雄」委託再另覓
    藥廠重新製作，而經由知情戊○○介紹，得知丙○○有製作偽藥的能力，而交由
    丙○○重新製作，後再委由戊○○打錠之事實，於調查站詢問時、於偵訊時及於
    本院審理時均坦承不諱。訊之上訴人即被告丙○○對右揭明知甲○○所交付之「
    威而鋼」及「柔沛」均係仿冒商標之偽藥，仍為甲○○上色以使有瑕疵之偽藥外
    觀與真品相符之情事，亦坦承不諱。並經告訴人輝瑞產品公司及默克大藥廠之代
    理人己○○指訴在卷。又本件扣押物品其中在編號一、二、三、四、五號（指扣
    押物品清單）偽藥藥錠，係非合法藥品，但其外型、劑量、藥名、藥廠均與真品
    相同，復經臺南縣衛生局藥師王其山供證在卷，且被告等人送至佳樂欣公司查扣
    之「ＰＲＯＰＥＣＩＡ」藥錠，送請行政院衛生署藥物食品檢驗局檢驗結果，經
    判定不及格，有該局九十年六月二十九日藥檢壹字第九００九九二二號檢驗成績
    書一紙（柔沛部分）、九十二年一月八日藥檢壹字第○九一九一二二四三一號檢
    驗成績書一紙（威而剛部分）附卷可稽（調查站卷及九十年度偵字第九六八八號
    卷一六六頁），另本件查獲後，經查獲機關就查獲之「威而鋼」、「柔沛」予以
    取樣，由告訴人鑑定，亦認係仿品，有告訴人提出之鑑定報告書各一份及照片多
    幀附卷可查。此外，復有查獲之照片多張及前開各商標註冊證影本及扣押筆錄等
    件可憑。事證明確，被告甲○○、丙○○之犯行，足堪認定。又進口原料後先由
    「賴忠雄」先後於八十九年十二月間及九十年二月間，將甲○○進口之「威而剛
    」及「柔沛」之原料，分別委由不知名藥廠，連續製造仿冒「威而剛」、「柔沛
    」之偽藥，並在仿冒之「威而剛」、「柔沛」之偽藥上，分別使用「ＶＩＡＧＲ
    Ａ」、「ＰＦＩＺＥＲ」及「ＰＲＯＰＥＣＩＡ」及之商標，嗣因外觀顏色及硬
    度和與真品差異甚大，「賴忠雄」乃將仿冒之藥品提供給「甲○○」代尋其他藥
    廠重新製造，為起訴所認定之事實，故賴忠雄應先製作「威而剛」、「柔沛」之
    模具，始能打錠，而依被告之加工價格總計僅二十四萬元衡之，模具應係由被告
    甲○○提供交由被告丙○○重新再行打錠始合乎經驗法則。
二、訊之上訴人即被告戊○○對右揭事實則矢口否認，被告戊○○辯稱：「甲○○和
    楊先生來，他拿一片來，叫我照著做，我寄給台南的佳樂欣，問說可不可以做，
    他們說可以，我才接的。我只是照著做。第一次做時，甲○○連包裝材料寄給佳
    樂欣打片，他說藥是不良品，沒辦法打，又寄回來，我就交給甲○○，我說不能
    打片，我說有其他家可以打錠。」、「我不知道他們給我打片的藥是什麼藥，他
    們用箱子包起來，當初我是在台中上班，我和小姐說都將他寄過去。」、「我根
    本不知柔沛英文商標的中文譯名。」云云。惟查：
（一）查被告戊○○係經由爵信公司之楊軫湘之介紹認識被告甲○○，業據楊軫湘證
      述在卷。又楊軫湘於原審審理時證稱：「甲○○我也不認識，甲○○拿一個片
      子給我，說要作包裝，我說沒有辦法做，我就介紹隔壁的戊○○，看他有沒有
      辦法處理，他沒有告訴我裡面是什麼東西，只是一個片子。」云云。惟查，被
      告甲○○當時依其所述，係因賴忠雄仿製之「威而鋼」及「柔沛」品質不良、
      外觀顏色及硬度和真品有很大出入，「賴忠雄」乃將此等仿冒藥品提供給甲○○代尋其他藥廠重新製造，甲○○所交付給丙○○之「威而鋼」及「柔沛」均
      是藥丸，並未包裝，業據甲○○、丙○○供述在卷。可知甲○○當時所持有之
      「威而鋼」及「柔沛」均未包裝，且是不良品，其欲找尋製造商將仿造之不良
      品改製成與真品之外觀顏色與硬度相同，並非僅要詢問將藥品如何包裝之問題
      ，怎會如楊軫湘所證係拿一個片子給楊軫湘看，僅說要做包裝云云？且被告甲○○既有拿偽藥給楊軫湘看，楊軫湘於當時應即知被告甲○○所持之「威而鋼
      」及「柔沛」係仿品，其不願意製作，始再介紹給被告戊○○。故可知楊軫湘
      之證詞避重就輕，不足為憑。可證者為被告甲○○當時確有拿仿冒「威而鋼」
      或「柔沛」之藥品給被告戊○○觀看並向其詢問有無重新製造能力之人，被告
      戊○○始會向被告甲○○介紹被告丙○○，否則被告甲○○所持者為「藥品」
      ，被告戊○○怎會為甲○○找一個表面上從事食品加工業之被告丙○○？
（二）查甲○○當時係欲找人將上開仿冒之「威而鋼」及「柔沛」之不良品改製成與
      真品之外觀、顏色相同，已如前述。而被告丙○○並非是包裝業者，更足證被
      告甲○○向被告戊○○詢問者，絕非僅如何包裝而已，應係包括如何重製之問
      題。再查，於偵訊時，檢察官問被告甲○○：「你為何會給丙○○重新製作威
      而鋼」？被告甲○○答稱：「戊○○說丙○○可以做出仿冒品。」。問：「為
      何調查站供稱戊○○有提出丙○○做的仿品是一模一樣，所以你才交給丙○○
      。」，答稱：「我是看過他拿的樣品，但不知道是他做的。」等語。更可知被
      告戊○○向被告甲○○介紹丙○○時，應係介紹被告丙○○有仿冒之能力，否
      則被告甲○○豈有找被告丙○○之理。
（三）佳樂欣公司所代工包裝打錠之仿冒「柔沛」，及包裝之料及印刷均由被告戊○○所提供，業據同案被告丁○○、乙○○夫妻供述在卷，並未有被告戊○○所
      辯「第一次做時，甲○○連包裝材料寄給佳樂欣打片，他說藥是不良品，沒辦
      法打，又寄回來，我就交給甲○○…」之情。又被告甲○○將仿冒之「威而鋼
      」、「柔沛」交給丙○○時均因品質不佳，外觀顏色及硬度與真品差異甚大且
      尚未包裝，又當時仿冒之「柔沛」尚未重新製造完成，業據甲○○及丙○○供
      述在卷。被告甲○○豈會有將仿冒「柔沛」之不良品，連同包裝材料寄給佳樂
      欣打片之舉？
（四）佳樂欣公司所代工包裝打錠之仿冒「柔沛」，及包裝之材料（鋁箔）及印刷均
      由被告戊○○所提供，已如上述。而上開包裝鋁箔上印有「ＰＲＯＰＥＣＩＡ
      」（柔沛）之商標圖樣，係被告戊○○委由台北縣新莊市某印刷廠所印製，亦
      為被告戊○○所是承。茲被告戊○○若不知「ＰＲＯＰＥＣＩＡ」（柔沛）之
      意及真品包裝之外觀及品質，豈可令該印刷廠，將仿品之印刷，印的與真品相
      同？又如何讓佳樂欣公司包裝的與真品相同？故被告甲○○應有交付真品予被
      告戊○○充為樣品，應無疑義。
（五）綜上所述，可知被告戊○○所辯，顯係卸責之詞，其於被告甲○○向其詢問時
      已知悉甲○○所持者係偽藥，且知悉「ＰＲＯＰＥＣＩＡ」之中文名稱，即為
      「柔沛」。事證明確，被告戊○○之犯行，足堪認定。
三、按藥品製造應經主管機關許可，又依藥事法施行細則第二十四條、第二十五條之
    規定藥商每批藥品之製作均必須送驗、繳納檢驗費等，其申報查驗項目中即包括
    藥品之直接包裝及包裝式樣等，是故藥品包裝亦應屬藥品製造之部分行為，被告
    等辯稱僅負責包裝並非製造等情，殊無足採。
四、查未經核准，擅自製造之藥品為禁藥，藥事法第二十條第一款定有明文。又商標
    法所稱商標之使用，係指為行銷之目的，將商標用於商品或其包裝、容器、標帖
    、說明書、價目表或其他類似物件上，而持有、陳列或散布，商標法第六條第一
    項定有明文。今被告甲○○、丙○○、戊○○三人明知「ＶＩＡＧＲＡ」、「Ｐ
    ＦＩＺＥＲ」、「ＰＲＯＰＥＣＩＡ」係告訴人所擁有之商標專用權，並未經准
    許擅自製造上開二種藥品，是核被告甲○○、丙○○、戊○○所為，係犯藥事法
    第八十二條第一項、商標法第六十二條第一款之罪。被告三人間及被告甲○○與
    「賴忠雄」間，就上開犯行間，有犯意聯絡及行為分擔，均應論共同正犯。又被
    告三人先後製造二種偽藥及仿冒三項註冊商標之犯行，各時間緊接、所犯基本構
    成要件相同之罪，顯係各基於概括之犯意反為之，為連續犯，均應依刑法第五十
    六條之規定以一罪論，並均加重其刑。被告三人所犯上開二罪，有方法、結果之
    牽連關係，為牽連犯，應從一重之製造偽藥罪論處。
五、原審因認被告甲○○、丙○○、戊○○等犯行罪證明確予以論科固非無見，被告
    戊○○、丙○○等否認知情，被告甲○○認其僅係幫助犯量刑太重等情提起上訴
    ，指摘原判決不當，雖無足取。惟查「威而剛」、「柔沛」之「模具」係由被告
    甲○○提供交由丙○○重新打錠，及被告丙○○代工價格，戊○○負責提供材料
    及包裝價格，於事實欄中均疏未詳查敘明自有違誤，又被告甲○○與該所謂「賴
    忠雄」者間自始即刻意以口頭約定及以現金往來，以免留下任何書面證據，避免
    有關單位之查緝，為被告甲○○於調查站訊問時供承甚詳，故其顯係自始有計畫
    性與所謂「賴忠雄」者共同製造偽藥，惡性重大，公訴人認量刑太輕指摘原判決
    不當，為有理由，是原判決既有可議，自應由本院將原判決關於被告甲○○、丙○○、戊○○部分撤銷改判。爰審酌被告三人素行、仿冒國際知名品牌，影響商
    標專用權人之權益及我國國際形象甚鉅、及仿冒物品之數量、規模，與被告三人
    各參與程度之深淺，犯罪後尚能坦承或否認犯行等一切情狀，分別量處如主文第
    二、二、四項所示之刑，併科罰金部分並各諭知易服勞役之折算標準，以資懲儆
    。
六、復查被告戊○○除曾於七十四年因過失致死案件，經判處有期徒刑四月外，並無
    其他不良素行，有本院被告全國前案紀錄表可稽，其僅因貪圖銷售包裝材料，賺
    取包裝差價，且其連同材料印刷包裝，每片收費六元，尚屬合理價格（有證人楊
    軫湘於原審證述在卷），竟一時失慮，而罹刑典，事後積極配合調查站調查，供
    出上游委託包裝人姓名住所（有補充說明傳真文件附偵查卷），亦有調查站承辦
    人翁國華於原審審理時證述明確，足見其已深具悔意，且其實際亦未獲利（有計
    算表在本院卷可稽），經此刑之宣告後，應知警惕，而無再犯之虞，本院因認暫
    不執行其刑為適當，併予以宣告緩刑參年，以勵自新。至被告丙○○雖稱其父高
    齡八十，因腦血管疾患臥禢病床，端賴被告照顧，有新泰綜合醫院診斷證明書乙
    紙附原審卷（第一五七頁）足憑，惟其曾於八十三年因違反藥事法案件，經判處
    有期徒刑七月，緩刑三年，復犯本件藥事法案件，又於九十一年、九十二年間另
    因毒品危害防治條例、商標法等案件，由臺灣板橋地方法院檢察署偵查中，是不
    宜宣告緩刑，併此敘明。
七、扣案之如附表一至四所示之藥，係仿冒商標之物，不問屬於犯人與否，應依商標
    法第六十四條之規定沒收之。扣案之如附表六所示之物，係供製造、調劑偽藥之
    器材，不問屬於犯人與否，依藥事法第八十八條之規定沒收之。扣案如附表五所
    示之物，為被告戊○○所有且係供犯罪所用之物，業據其供明在卷，應依刑法第
    三十八條第一第二款之規定宣告沒收。
乙、無罪部分：
一、公訴意旨另以：被告丁○○、乙○○明知戊○○所委託製造包裝之藥品及鋁箔紙
    上，非法使用默克大藥廠享有商標專用權之「ＰＲＯＰＥＣＩＡ」商標，竟基於
    共同幫忙戊○○等人使用「ＰＲＯＰＥＣＩＡ」商標於「柔沛」偽藥及包裝鋁箔
    紙上之概括犯意聯絡，在台南縣佳里鎮鎮○街一二二巷十三號佳樂欣事業有限公
司（下稱佳樂欣公司）內，連續打片包裝印有該商標之「柔沛」偽藥。因認被告
    二人涉有商標法第六十二條第一項第一款之幫助犯罪嫌云云。
二、按犯罪事實應依證據認定之，無證據不得推定其犯罪事實；又不能證明被告犯罪
    者，應諭知無罪之判決；刑事訴訟法第一百五十四條、第三百零一條第一項分別
    定有明文。又犯罪事實之認定，應憑真實之證據，倘證據是否真實尚欠明確，自
    難以擬制推測之方法，為其判斷之基礎；而認定犯罪事實之證據係指足以認定被
    告確有犯罪行為之積極證據而言，該項證據自須適合於被告犯罪事實之認定，始
    得採為斷罪資料，苟積極證據不足為不利於被告事實之認定時，即應為有利於被
    告之認定，更不必有何有利之證據，最高法院著有五十三年臺上字第六五六號、
    二十九年上字第三一○五號判例、三十年上字第八一六號判例。且刑事訴訟上證
    明之資料，無論其為直接或間接證據，均須達於通常一般之人均不致有所懷疑，
    而得確信其為真實之程度，始得據為有罪之認定，若其關於被告是否犯罪之證明
    未能達此程度，而有合理懷疑之存在，致使無從形成有罪之確信，根據「罪證有
    疑，利於被告」之證據法則，即不得遽為不利被告之認定，亦有最高法院七十六
    年度臺上字第四九八六號判例可稽。再者，事實審法院對於證據之取捨，依法雖
    有自由判斷之權，然積極證據不足證明犯罪事實時，被告之抗辯或反證縱屬虛偽
    ，仍不能以此資為積極證據應予採信之理由（最高法院三十年上字第四八二號判
    例意旨參照），故被告否認犯罪事實所持之辯解縱使不能成立，如無積極證據足
    以證明其犯罪行為，自不能以推測或擬制之方法以為裁判之基礎，亦即被告並無
    自證無罪之義務，此乃無罪推定之原則。又商標法第六十三條第一項係規定「意
    圖欺騙他人，有左列情事之一者，處三年以下有期徒刑…」，可知該條僅處罰直
    接故意，並不處罰過失犯。
三、公訴人認被告丁○○、乙○○二人違反商標法之罪嫌，無非以被告丁○○、乙○○二人從事藥品包裝業，規模非小，時間非短，對藥品及藥廠有相當之認識，再
    於被告丁○○、乙○○經營之佳樂欣公司查獲數量頗多之「柔沛」偽藥，係世界
    知名廠商所產銷之知名藥品，又「柔沛」藥品並未在臺灣地區包裝，僅係由行政
    院衛生署以衛署藥輸字第０二二六０五號核准，由告訴人默克大藥廠臺灣分公司
    輸入及販賣，並經申請核准商標註冊在案，復據告訴人默克大藥廠於告訴狀陳明
    明確，則被告丁○○、乙○○如何諉為不知所包裝之藥錠及包裝鋁箔紙上之英文
    「ＰＲＯＰＥＣＩＡ」即為申請核准商標註冊之商標云云。
四、訊之被告丁○○、乙○○固均坦承以以每片二元三角之價格，收受被告戊○○所
    交付委託打片包裝扣案之「柔沛」偽藥及印有商標之包裝片鋁箔紙等情，惟均矢
    口否認有右開犯行，丁○○、乙○○辯稱：是戊○○提供那些印有英文字的硬鋁
    箔紙，未涉嫌商標法，且不清楚那些東西是藥品，當初戊○○說那是食品，且有
    代工包裝合約書云云。經查：
（一）公訴人上訴理由主張被告從事藥品銷售業務，然並無證據證明被告公司曾經經
      營藥品銷售業務，且被告於本院準備程序中亦曾庭呈八十九年全年度之統一發
      票均係僅從事包裝業務，並經公訴人當庭核閱在案，故被告辯稱「當初被告公
      司設立時並無藥品包裝業之營業項目才登記為藥品批發業，實際上被告未曾銷
      售藥品」等語，應堪採信。
（二）被告丁○○、乙○○經營之佳樂欣公司查獲數量頗多之「柔沛」偽藥，但此僅
      係同案被告戊○○所委託包裝而已，包裝之材料均係由戊○○所提供。又該藥
      品雖確有藥味，但佳樂欣公司為被告戊○○代工包裝時已有簽立代工包裝合約
      書，有該合約書影本附卷可稽。被告丁○○、乙○○已盡告知委託者不得有違
      法之義務，其二人並無調查委託者之商品、商標是否合法之權利及義務。
（三）按法務部台南縣調查站人員於九十年六月十二日至被告公司搜索查扣扣案之「
      柔沛」偽藥時，即曾帶回被告與同案被告戊○○簽立之代工包裝合約書（附調
      查站卷）及其他包裝代工合約書（同上卷），核該代工包裝合約書與被告受其
      他公司為代工包裝時簽立之合約，並無不同，即佳樂欣公司均向委託者強調「
      包裝內容原料成份印刷宣傳品若有違法仿冒等不當行為均與佳樂欣事業有限公
      司無關」，即被告已善盡職責告知委託者不得有違法仿冒之行為，而就純經營
      包裝生意之法則而言，被告亦不可能要求委託者每件皆提出產品合法之一切証
      明、所使用商標取得商標之專用証書或他人授權使用之相關文件，蓋被告僅是
      受委託代工包裝，並無調查委託者之商品、商標是否合法之權利，亦無調查之
      義務。
（四）公訴人並未舉積極證據證明被告張、吳二人明知該藥錠及包裝鋁箔紙上之英文
      「ＰＲＯＰＥＣＩＡ」是告訴人之註冊商標，按就台灣之現狀，常見之廣告是
      「柔沛」非「ＰＲＯＰＥＣＩＡ」，若產品上標示「柔沛」，他人或許知悉，
      然標示「ＰＲＯＰＥＣＩＡ」即推定任包裝業之被告張、吳二人知悉，尚屬臆
      測之詞，蓋「ＰＲＯＰＥＣＩＡ」一般人至多僅知是特別標示，但並無法使人
      一見即知是世界知名大藥廠所生產之柔沛，亦無證據證明被告張、吳二人前曾
      包裝此產品，怎能期待被告張、吳二人明知該「ＰＲＯＰＥＣＩＡ」即是代表
      「柔沛」，況如前所述，被告張、吳二人亦無權要求委託者提出所使用之標示
      是向主管機關取得商標專用權之証書，或他人授權使用之相關文件，故同案被
      告戊○○委託被告包裝時，被告張、吳二人亦不會有任何懷疑。
（五）查本件被告張、吳二人是以每片二元三角之價格受同案被告戊○○委託代為包
      裝，已據同案被告戊○○供述在卷，其所收受之價格與一般服務案件價格並無
      不同，若被告張、吳二人知悉同案被告戊○○是冒用他人商標，怎可能以一般
      行情受委託代為包裝，同案被告戊○○於九十年六月十九日調查筆錄供稱：「
      （據本站調查前述PROPECIA中文柔沛之藥品係由美國默克大藥廠所生產，且
      PROPECIA之商標圖已向國內申請註冊，未經授權任何人均不得仿冒，為何貴公
      司可印刷該文字圖樣？有無經過註冊單位之授權）PROPECIA有無申請商標註冊
      我不清楚，我係根據甲○○所委託而印刷，我也不知道PROPECIA就是藥品柔沛
      之英文名稱」等語，是故連委託者同案被告戊○○尚不知「PROPECIA」為告訴
      人註冊商標，又豈能期待被告張、吳二人知悉，縱令同案被告戊○○或許知悉
      ，亦無證據證明戊○○曾告知被告張、吳二人本件是包裝者係偽藥。
五、依上所述，本件被告張、吳二人是依一般接洽案件之過程承接本件交易，亦不知
    委託者是否有仿冒他人商標之情事，而公訴人所舉之證據，實無法即遽以推定被
    告丁○○、乙○○二人有「ＰＲＯＰＥＣＩＡ」即「柔沛」之認識，自難認渠等
    二人有幫助他人犯罪之故意；檢察官另又以被告張、吳二人本身從事包裝業，應
    具有藥品及藥廠之相當認識，認定渠等二人具有幫助同案被告戊○○犯罪之故意
    ，純屬臆測推定，被告丁○○、乙○○所辯之詞，尚足採信。此外，查無其他積
    極足資證明被告張、吳二人確有公訴人所指之犯行。揆諸前開法條規定及判例意
    旨，本件尚不足以證明被告張、吳二人犯罪。原審以不能證明被告丁○○、乙○○犯罪，諭知被告丁○○、乙○○無罪，核無不合。檢察官上訴意旨指摘原判決
    採證不當，為無理由，應予駁回。
丙、末按藥事法第八十七條規定：法人之代表人，法人或自然人之代理人、受雇人，
    或其他從業人員，因執行業務，犯第八十二條至第八十六條之罪者，除依各該條
    規定處罰其行為人外，對該法人或自然人亦科以各該條之罰金。茲被告甲○○、
    丙○○、戊○○均係法人之負責人，因執行職務犯有藥事法第八十二條之罪，各
    該法人亦本應科以各該條之罰金。惟公訴人並未對各該法人部分提起公訴，本院
    自不得併予審理，應由檢察官另行偵查起訴，併此敘明。
據上論斷，應依刑事訴訟法第三百六十八條、第三百六十九條第一項前段、第三百六
十四條、第二百九十九條第一項前段、藥事法第八十二條第一項、第八十八條、商標
法第六十二條第一項第一款、第六十四條，刑法第十一條前段、第二十八條、五十六
條、第五十五條、第四十二條第二項、第七十四條第二款、第三十八條第一項第二款
、現行法規所定貨幣單位折算新台幣條例第二條、罰金罰鍰提高標準條例第二條，判
決如主文。
本案經檢察官羅清溪到庭執行職務。
中    華    民    國      九十二      年    十二      月      三十      日
                                  臺灣高等法院臺南分院刑事第三庭
                                      審判長法官  陳    義    仲
                                            法官  陳    清    溪
                                            法官  宋    明    蒼
右正本證明與原本無異。
如不服本判決，應於判決送達後十日內向本院提出上訴狀，其未敘述理由者並應於提
出上訴狀後十日內向本院補提理由書（應附繕本)。
                                      法院書記官  余    素    美
中    華    民    國      九十三      年      一      月      二        日
附錄法條：
藥事法第八十二條：
製造或輸入偽藥或禁藥者，處七年以下有期徒刑，得併科新台幣十五萬元以下罰金。
犯前項之罪，因而致人於死者，處無期徒刑或七年以上有期徒刑，致重傷者，處三年
以上十年以下有期徒刑。
第一項之未遂犯罰之。
商標法第六十二條：
意圖欺騙他人，有左列情事之一者，處三年以下有期徒刑、拘役或科或併科新臺幣二
十萬元以下罰金：
一  於同一商品或類似商品，使用相同或近似於他人註冊商標之圖樣者。
二  於有關同一商品或類似商品之廣告、標帖、說明書、價目表或其他文書，附加相
同或近似於他人註冊商標圖樣而陳列或散布者。
附表：
一、仿冒「柔沛」偽藥瑕疵品二十八錠（扣押物品清單編號一）。
二、仿冒「威而鋼」偽藥瑕疵品一袋（扣押物品清單編號二）。
三、仿冒「威而鋼」偽藥成品二十五罐（均五七０錠裝、扣押物品清單編號三）及八
    袋（共三八０八粒、扣押物品清單編號四）。
四、仿冒「柔沛」偽藥藥錠七箱（扣押物品清單編號五）。
五、藥錠包裝紙三捲（扣押物品清單編號九）
六、亞鼎公司之第四號藥品製造機。


司法院資訊處製作；財團法人民間司法改革基金會備份。
